【裁判字號】    99,交聲,65
【裁判日期】    990310
【裁判案由】    違反道路交通管理處罰條例聲明異議
【裁判全文】
臺灣花蓮地方法院交通事件裁定          99年度交聲字第65號
原處分機關  交通部公路總局臺北區監理所花蓮監理站
異  議  人
即受處分人  甲○○
上列異議人即受處分人因違反道路交通管理處罰條例案件，對於
交通部公路總局臺北區監理所花蓮監理站民國99年1 月27日花監
違字第裁44-P00000000號裁決聲明異議（原舉發案號：花警交字
第P00000000 號舉發違反道路交通管理事件通知單），本院裁定
如下：
    主  文
異議駁回。
    理  由
一、原處分意旨略以：異議人即受處分人甲○○於駕駛執照吊扣
    期間，仍於民國98年8月5 日凌晨0時38分許，酒後駕駛車牌
    號碼3089-GY 號自用一般小客貨車，於行經花蓮縣吉安鄉○
    ○村○○路西側20公尺處，為花蓮縣警察局吉安分局寮派
    出所員警攔檢並實施酒精濃度測試，測得其呼氣所含酒精濃
    度達每公升0.69毫克，遂遭掣單舉發。嗣經原處分機關調查
    結果，仍認異議人確有前開違規事實，爰於99年1 月27日填
    製花監違字第裁44-P00000000號違反道路交通管理事件裁決
    書，依道路交通管理處罰條例第35條第3項、第24條第1項第
    6款（按裁決書漏載第1項第6 款）規定，裁處異議人新臺幣
    （下同）60,000元罰鍰，吊銷駕駛執照，並施以道路交通安
    全講習等語。
二、聲明異議意旨略以：異議人已因同一酒後駕車之違規行為，
    經臺灣花蓮地方法院檢察署檢察官為緩起訴處分1 年，並命
    異議人應自收受檢察官執行緩起訴命令通知書之日起4 個月
    內，向財團法人中華基督教伯特利會總會附設花蓮縣私立長
    榮養護院（異議人誤載為財團法人犯罪被害人保護協會臺灣
    花蓮分會）支付49,000元，詎原處分機關竟仍裁處異議人罰
    鍰，有違行政罰法第26條第1 項所規定之「一事不二罰」原
    則，爰為此聲明異議，請求撤銷原處分等語。
三、按受處分人，不服第8 條主管機關所為之處罰，得於接到裁
    決書之翌日起20日內，向管轄地方法院聲明異議；交通法庭
    認聲明異議不合法律上之程式或其異議權已經喪失者，應以
    裁定駁回之，道路交通管理處罰條例第87 條第1項、道路交
    通案件處理辦法第18條前段分別定有明文。故受處分人自應
    於上開規定之期間內向法院聲明異議，倘受處分人逾期異議
    ，即於法不合，法院自應裁定駁回。次按違反道路交通管理
    事件統一裁罰標準及處理細則第5 條規定，處理違反道路交
    通管理事件，有關文書之送達程序，依行政程序法之規定；
    而行政程序法第74條第1 項僅規定寄存送達之方式，並無就
    行政文書寄存送達之生效時間另為規定，而駕駛人因交通違
    規事件，經監理站依道路交通管理處罰條例裁處罰鍰之裁決
    書，其性質係屬於處理違反「道路交通管理」事件之行政文
    書，尚未達法院依道路交通案件處理辦法第2條第1款所稱之
    「聲明異議之案件」之交通案件之程度，自不適用道路交通
    管理處罰條例第89條前段所指之法院受理「交通事件」準用
    刑事訴訟法之規定，從而有關裁決書送達之程序，自應依違
    反道路交通管理事件統一裁罰標準及處理細則第5 條之規定
    ，即適用行政程序法有關文書送達之規定。再按，送達於應
    受送達人之住居所、事務所或營業所為之；於送達處所不獲
    會晤應受送達人時，得將文書付與有辨別事理能力之同居人
    、受僱人或應送達處所之接收郵件人員；送達不能依前2 條
    規定為之者，得將文書寄存送達地之地方自治或警察機關，
    並做送達通知書2 份，一份黏貼於應受送達人住居所、事務
    所、營業所或其就業處所門首，另一份交由鄰居轉交或置於
    該送達處所信箱或其他適當位置以為送達；前項情形，由郵
    政機關為送達者，得將文書寄存於送達地之郵政機關，行政
    程序法第72條第1項前段、第73條第1項、第74條第1項、第2
    項分別定有明文，故依行政程序法第74 條第1項規定所為之
    寄存送達，並未準用民事訴訟法第138條第2項規定，自應於
    寄存送達當日即生送達效力（參本院97年法律座談會刑事類
    提案彙編意見、最高行政法院95年度裁字第02663 號裁定意
    旨可資參照）。末按依道路交通管理處罰條例第87條規定向
    管轄法院聲明異議之期間，自裁決送達之翌日起算，並得依
    法扣除在途期間及聲請回復原狀，道路交通案件處理辦法第
    12條亦定有明文，而此在途期間之計算，依「法院訴訟當事
    人在途期間標準」定之。
四、經查：本件原處分機關即交通部公路總局臺北區監理所花蓮
    監理站以異議人「駕駛執照吊扣期間駕駛汽車，且酒精濃度
    超過規定標準」之違規事實，於99年1月27 日填製花監違字
    第裁44-P00000000號違反道路交通管理事件裁決書，依道路
    交通管理處罰條例第35條第3項、第24 條第1項第6款規定，
    裁處異議人60,000元罰鍰，吊銷駕駛執照，並施以道路交通
    安全講習，該裁決書經以郵寄方式送達異議人之住所地即花
    蓮縣新城鄉○○村○○街12號，因未獲會晤異議人本人，亦
    無受領文書之同居人、受雇人或應受送達處所接收郵件人員
    ，遂於99年2月1日寄存送達於新城鄉北埔郵局，此有送達證
    書掛號回執影本1紙在卷可參，堪認該裁決書已於99 年2月1
    日合法送達予異議人。是異議人對前揭裁決如有不服，依法
    應於送達翌日之20日內聲明異議。又異議人之住所地係位於
    花蓮縣新城鄉，依法院訴訟當事人在途期間標準第4條第1款
    第2目規定，須扣除在途期間3日，故本件異議期間屆滿日為
    99 年2月24日。惟異議人遲至99年2月26 日始經原處分機關
    向本院具狀提起聲明異議，有該聲明異議狀正本及移送書各
    1 紙在卷可稽，故其聲明異議顯已逾期。揆諸前揭說明，本
    件異議人之聲明異議，不合法律上之程式，且無從補正，本
    件異議於法未合，應予駁回。
據上論斷，應依道路交通案件處理辦法第18條前段，裁定如主文
。
中    華    民    國    99    年    3     月    10    日
                      交通法庭  法  官  陳世博
上列正本證明與原本無異。
如對本裁定不服，應於送達後5 日內，向本院提出抗告狀（應抄
附繕本）。
中    華    民    國    99    年    3     月    10    日
                                書記官

司法院資訊處製作；財團法人民間司法改革基金會備份。
